臺灣基隆地方法院民事判決
108年度建簡上字第2號
上  訴  人
即  被  告  李育真  

訴訟代理人  董珍生  
被上訴人即
原      告  晟鈺智能全球有限公司
            （原名：晟鈺工程企業有限公司）



法定代理人  王瑞汶  
訴訟代理人  林雄興  
上列當事人間給付工程款事件，上訴人對於民國108年6月24日本
院基隆簡易庭106年度基建簡字第3號第一審判決提起上訴，本院
於民國111年8月8日言詞辯論終結，判決如下：
　　主　文
上訴駁回。
第二審訴訟費用由上訴人負擔。
　　事實及理由
一、被上訴人於原審起訴主張：
  ㈠兩造於民國102年12月30日簽立工程合約書（下稱系爭契約）
    ，約定由被上訴人承攬施作上訴人所有基隆市○○區○○路00巷
    00號房屋（下稱系爭房屋）之鋁門窗安裝工程（下稱系爭工
    程），原約定工程總價為新臺幣（下同）970,536元（工程
    總價係依工程估價單折扣87%所得之金額），並約定按階段
    分3期給付工程款，亦即依系爭契約第6條約定，上訴人於簽
    約時先行給付50%之工程預付款，次於內外框工程完成時給
    付40%之工程款（下稱第二期工程款），末於系爭工程施作
    完成並經驗收合格後，給付剩餘10%之尾款，且因除系爭工
    程外，系爭房屋尚有施作其他工程，故兩造就系爭工程未約
    定完工期限，而係由被上訴人配合上訴人之工程進度施作。
    兩造嗣於工程進行中合意追加減部分工程項目，追加工程款
    為33,559元，減縮工程款為73,677元，工程總價減縮至930,
    418元。詎於系爭工程進行中，兩造就紗窗之製作及裝設是
    否屬於系爭契約之內外框工程乙節發生爭執，前經被上訴人
    以內外框工程已完成為由起訴請求上訴人給付第2期工程款
    ，惟經本院以104年度基建簡字第1號、105年度建簡上字第1
    號判決（下稱前案）以紗窗部分應屬於系爭契約之內外框工
    程，被上訴人應先完成紗窗部分後始得向上訴人請求第2期
    工程款，故判決被上訴人敗訴確定在案。另上訴人於前案繫
    屬中自行雇工裝設紗窗，並向被上訴人起訴請求自行雇工支
    出之費用，經臺灣士林地方法院以105年度士建簡字第11號
    判決被上訴人應於扣除原需給付之紗窗工程款77,041元後，
    再給付39,664元予上訴人在案。被上訴人於前案確定後，繼
    續完成系爭工程、修補各項瑕疵，並於105年12月7日經上訴
    人簽名驗收合格，確認系爭工程均已完工且瑕疵均已修補完
    畢，而經扣除因上訴人自行雇工未施作之紗窗部分工程款77
    ,041元，上訴人應給付之工程款共為853,377元，再上訴人
    業已給付46萬5,000元，並先給付吊車費3,500元，且被上訴
    人亦同意負擔上訴人支出之10,000元崁縫費用，依此計算，
    上訴人尚需給付374,877元之工程款予被上訴人（算式：853
    ,377－465,000－3,500－10,000＝374,877），詎上訴人迄今仍
    未為給付，爰依系爭契約之法律關係提起本件訴訟。
  ㈡對上訴人於原審之抗辯所為陳述：
  ⒈上訴人抗辯被上訴人就系爭工程尚未施作完成，亦未驗收合
    格，與前案狀態相同，為前案確定判決既判力效力所及，被
    上訴人於本件不得請求工程款，且被上訴人之承攬報酬請求
    權已罹於2年消滅時效。茲分述如下：
  ⑴前案確定判決認被上訴人無權請求上訴人給付第2期工程款，
    係以系爭契約之性質屬於承攬契約，故被上訴人應於工作完
    成後始得向上訴人請求報酬，而本件被上訴人除紗窗部分外
    之工程均已完成並經上訴人驗收合格，被上訴人自有請求上
    訴人給付承攬報酬之權利。又系爭工程於105年12月7日完成
    最終驗收，應自該日起算承攬報酬請求權之時效，被上訴人
    係於106年4月5日提起本件訴訟，未罹於2年消滅時效。上訴
    人辯稱系爭工程第2期款項請求權之2年消滅時效應自104年1
    月（即前案起訴時）起算，惟前案確定判決係認定被上訴人
    斯時並未完成內外框工程，故被上訴人尚未取得第2期工程
    款之請求權，遑論起算消滅時效，況起訴為中斷時效之事由
    ，而非起算時點，是上訴人此部分所辯，顯有違誤。
  ⑵上訴人自行雇工施作被上訴人未施作之紗窗部分，並另訴請
    求被上訴人給付其另行雇工所支出費用，然本件兩造業均同
    意就未施作之紗窗部分減縮77,401元工程款；至瑕疵部分被
    上訴人均已修補完畢，並經上訴人驗收合格，此有105年11
    月1日施工驗收單可稽，從而，系爭工程現狀與前案狀態已
    全然不同，非前案確定判決既判力效力所及。
  ⑶105年11月1日驗收單即為減縮後工程之驗收單，上訴人自承
    上開驗收單所載工程項目均已驗收合格（見原審106年11月2
    7日言詞辯論筆錄第3頁）。
  ⒉上訴人抗辯被上訴人毀損RFW3電管：
    被上訴人否認鑿破RFW3電管，亦否認上訴人所提被證15、19
    之形式及實質上真正。系爭房屋為新建，於被上訴人施工同
    時，尚有其他工班施作其他工程，RFW3電管損壞應係其他工
    班所為，且依被證15、19所示之LINE對話紀錄均為上訴人單
    方面之說詞，對話另一方（即「不明」）之回覆多為安撫或
    同意代為傳話之語，又被證15第13頁所示之照片，根本無法
    看出RFW3電管有何破損或足證被上訴人有毀損電管之行為。
  ⒊上訴人抗辯被上訴人在現場棄置垃圾：
    被上訴人否認在施工現場遺留垃圾未清理，亦否認被證15之
    形式及實質上真正，蓋工地尚有其他工班，垃圾棄置應係其
    他工班所為，且被證15所示之LINE對話紀錄均為上訴人單方
    面之說詞，對話另一方（即「不明」）之回覆多為安撫或同
    意代為傳話之語，又依被證15第3頁所示之照片，僅能看出
    有2個大型塑膠袋，無法證明垃圾袋為被上訴人所放置。
  ⒋上訴人抗辯「五金」費用不應計入工程款：
    系爭工程五金部分包含連貫窗框、加強結構及窗鎖，因個別
    窗戶尺寸、位置、施工情形均不相同而另計費用，新北市金
    屬門窗商業同業公會108年3月14日107新北勢金窗商旭字第0
    06號函文（下稱新北市金屬門窗公會108年3月14日函文）說
    明一亦肯定被上訴人上開主張，即工字立柱鋁料（併料）與
    加裝配件等均屬五金項目，而被上訴人就五金部分業已施作
    完畢，上訴人自應依系爭契約之計價給付承攬報酬，故上訴
    人辯稱應扣除14,560元，為無理由。
  ⒌上訴人抗辯3FW7、4FW8鋁窗之約定尺寸與實際施作尺寸間不
    符：
    依新北市金屬門窗公會108年3月14日函文所示，該函說明二
    表示依工程實務，施工圖與實際施作間之正負誤差值在百分
    之三以內應不予計算追加減。查3FW7及4FW8之約定尺寸與實
    際施作尺寸間均相差為5公分，尚在誤差值內，無須計算扣
    款，是上訴人抗辯應扣款3,045元，並無理由。
  ⒍上訴人抗辯吊車費用應自工程款扣除：
    系爭契約之吊車費用12,000元包含吊車費、油資及隨車師傅
    、玻璃派工之工資，上訴人支出之3,500元吊車費，被上訴
    人同意扣除，然其餘費用乃油資及隨車師傅、玻璃派工之工
    資，不得扣減，是上訴人辯稱應扣除10,440元，要非可採。
  ⒎上訴人抗辯平面窗窗型不符：
    被上訴人於兩造簽約前提供多款窗型樣品予上訴人挑選，包
    含「兩片窗戶均可移動」與「僅單片窗戶可移動」之窗型樣
    品，被告嗣於兩造簽約時選擇較便宜之「僅單片窗戶可移動
    」（即1片可移動、1片固定）窗型施作，而若窗戶片可移動
    ，於系爭契約估價單中之文字係以「拉」表示，於施工圖中
    則以「箭頭」或「移動示意圖」表示；若窗戶片係固定、不
    可移動，則估價單中之文字中係以「固」表示，於施工圖中
    以「F」（即Fixed）表示，新北市金屬門窗公會108年3月14
    日函文說明三表示「依示圖2固2拉，為2處固定2處活動」之
    意，亦可佐證。承上，以上訴人爭執之2FW3鋁窗為例，估價
    單中2FW3鋁窗品名為「NC1F左右固4拉」，施工圖顯示為4片
    窗戶，最左片與最右片均為「F」（即固定），中間兩片可
    分別依箭頭方向移動，被告自行選擇「僅單片窗戶可移動」
    窗型，且估價單文字明定與施工圖明示施作窗型僅單片窗戶
    可移動，施工圖上亦有上訴人之簽名，故上訴人辯稱被上訴
    人施作之窗戶與樣品不符云云，自不可取。
  ⒏上訴人抗辯崁縫不實，應自工程款扣除42,433元：
    被上訴人同意負擔上訴人支出之10,000元崁縫修補費用（即
    償還修補之必要費用），且新北市金屬門窗公會108年3月14
    日函文說明五建議被上訴人不收取估價單之崁縫費用，被上
    訴人同意不請求系爭契約之17,207元崁縫費用報酬，上訴人
    顯已無任何損害，則上訴人抗辯應自工程款扣除42,433元云
    云，於法無據。
  ⒐上訴人抗辯窗戶因漏水致價值減損：
    系爭工程漏水修復後，窗戶應即為完整、無減損狀態，上訴
    人抗辯有價值減損暨減損價值為7,675元，應負舉證之責。
    況上訴人自行雇工修復漏水，倘窗戶係因修復而受損或價值
    上之減損，亦與被上訴人無關，是上訴人抗辯應扣款7,675
    元，為無理由。
  ⒑上訴人抗辯兩造未合意就3FW4、4FW5鋁窗加裝開口限制器：
    系爭工程3FW4、4FW5之原設計為通風門，上訴人於前案訴訟
    自承其將原設計變更為有通風效果之氣密門，且上訴人認為
    變更設計應含鎖，因此未再與被上訴人討論價格。由上可知
    ，上訴人有要求變更設計且知悉要再加裝鎖（即開口限制器
    ），上訴人因其誤以為無須增加費用即辯稱不得追加工程款
    ，實無理由。
  ⒒上訴人抗辯被上訴人就5FD1鋁窗多計一樘，且兩造未合意追
    加5FNPOIR窗戶：
    5FD1鋁窗原本圖面是一樘，後來上訴人要換尺寸，所以重做
    ，原本做好的鋁窗還在工廠裡，當時上訴人說要拿到一樓用
    ，因為當時一樓尚在施工，所以無法安裝。又被上訴人係依
    上訴人指示被上訴人製作5FNPOIR窗戶，並已製作完成，但
    尚未安裝，上訴人抗辯兩造未合意未追加云云，委無可採。
  ⒓上訴人主張逾期違約金：
    被上訴人就系爭工程並無延誤工期，上訴人請求工程逾期賠
    償，顯有誤會。再者，上訴人就其主張之工程逾期罰款計算
    尚乏依據，自不足採。
  ㈢並聲明：
  ⒈上訴人應給付被上訴人374,877元，及自起訴狀繕本送達之翌
    日（即106年5月5日）起至清償日止，按週年利率百分之5計
    算之利息。
  ⒉願供擔保請准宣告假執行。
二、上訴人於原審則以下述答辯：
　㈠前案確定判決認定被上訴人無權請求第2期工程款，於本件自
    亦不得請求，且被上訴人之承攬報酬請求權業已罹於2年消
    滅時效：
　　被上訴人前於104年1月間向上訴人起訴請求系爭工程第2期
    工程款，因系爭契約約定「內外框完成」之付款條件尚未成
    就，且係可歸責於被上訴人之事由所致，經本院以前案判決
    被上訴人敗訴確定在案，再自104年1月起迄今已近3年，被
    上訴人之承攬報酬請求權應已逾民法第127條第7款之2年消
    滅時效，故被上訴人並無請求系爭工程第2期工程款之權利
    。
　㈡系爭工程仍有瑕疵未完全修補、內外框未施作完成之情形，
    與前案狀態相同，為前案確定既判力效力所及，且本件尚未
    完全驗收合格，被上訴人不得請求第2期工程款及驗收合格
    之尾款：
　　被上訴人之施工人員於103年5、6月後即未再到過現場。前
    案原審勘驗筆錄記載被上訴人施工上有「紗窗未施作、平面
    窗型式不符、嵌縫不實、鋁窗漏水」等重大瑕疵，被上訴人
    迄今仍未改善。被上訴人主張系爭工程已於105年12月7日經
    上訴人簽名驗收完畢，確認系爭工程均已完工且瑕疵均已修
    補完畢云云，惟被上訴人係於前案訴訟敗訴確定，先派員至
    現場察看後，僅為部分門窗做上油、潤滑調整等簡易保養工
    作，上訴人亦在驗收單上加註「部份」2字，為部份驗收之
    意。上訴人於105年12月7日簽認驗收之項目亦僅有部分門窗
    之部分項目，並非全部瑕疵或未完成項目均已驗收合格，被
    上訴人主張系爭工程均已完工且瑕疵均已修補完畢，顯非事
    實，故被上訴人請求第2期工程款及驗收合格尾款，均屬無
    據。
　㈢被上訴人於系爭工程進行中鑿破RFW3電管，應自工程款中扣
    除3,000元：
　　被上訴人施工時不慎鑿破RFW3電管。RFW3為系爭房屋頂樓水
    塔旁之推射窗，不易到達，電管遭固定鋁窗之鉚釘貫破，有
    上訴人與被上訴人員工間LINE對話記錄可稽。上訴人請水電
    、泥作及油漆師傅修補共計3,000元，應自工程款中扣除。
　㈣被上訴人在施工現場棄置垃圾，應自工程款中扣除1,500元：
    被上訴人施工時多次在現場遺留垃圾，上訴人代為清除工資
    共計1,500元，除有上訴人支出1,500元之收據外，並有上訴
    人與被上訴人員工間LINE對話記錄可參，可證明被上訴人於
    施工現場多處遺留安裝玻璃棄置垃圾包含堆置一起之空矽膠
    瓶廢棄膠帶飲料空瓶膠膜等垃圾。
　㈤系爭工程「五金」部分費用不應計入工程款，應扣款14,560
    元：
　　被上訴人以窗戶過寬或轉折，需額外增加金屬或鋼筋桿件連
    貫窗框、補強結構為由，主張「五金」費用。然估價單中之
    玻璃及塞水路等細項已包含矽膠施打，故被上訴人以玻璃相
    接矽膠施打為由，作為2FW9、3FW7、4FW8等窗戶之五金計價
    ，實不可採。又2FW2、2FW5、2FW9、2FW11、3FW2、3FW9、3
    FW11、3FW13、4FW2、4FW8、4FW9、4FW10、4FW13、5FW3等1
    4樘門窗形式，均與被上訴人所提2FW10、5FW4、5FW6之構成
    方式相同，即由單純固定窗加外推窗組合而成，並無加計「
    併料」費用，故該三樘門窗以併料加計費用顯無理由，且被
    上訴人於前案亦曾主張2FW10的五金是「矽膠加工玻璃拼接
    」之費用。至3FW4、4FW5鋁方管已在計價尺寸範圍，故以方
    管做五金計價等於重複收費項目，亦非可採。再根據報酬後
    付原則，上訴人已付50%訂金，被上訴人於請款前，亦須證
    明其有施作五金項目，即使是隱蔽部分，被上訴人仍應舉證
    有施作，從而，五金部分應自工程款中扣除14,560元。
　㈥系爭工程之3FW7、4FW8尺寸之實際施作尺寸為226公分×140公
    分，應扣款3,045元：
　　被上訴人未依照約定尺寸施作，亦未事先獲得上訴人同意，
    已屬違約，無論被上訴人所辯慣例為何，仍應以雙方約定為
    依歸，況依系爭契約估價單「4FW6」、「4FW11」為同樣窗
    型，而「4FW6」之尺寸為138×180公分（27.6才）、「4FW11
    」之尺寸為174×136公分（26.29才），僅差1.31才，惟價差
    達1,911元，足見被上訴人之計價極為精細，3FW7、4FW8兩
    樘鋁窗寬度尺寸各縮減7公分，面積縮減約1.08才，是上訴
    人主張依比例計算共應扣減3,045元。
　㈦上訴人已給付吊車費3,500元，故應自工程款中扣除吊車費用
    10,440元：
　　系爭契約估價單之吊車項目為實作計價，吊車使用狀況不一
    ，倘逾系爭契約約定金額，上訴人亦應依實際增加之金額支
    付，而承包廠商讚茂吊車工程行已向上訴人收取全部金額3,
    500元，此有收據可憑。故估價單之吊車費用應自工程款中
    扣除10,440元（12,000元打87折計價）。
　㈧被上訴人施作窗型與樣品不符，應扣款118,150元：
　　被上訴人提供上訴人之平面窗樣品及型錄，為兩片窗戶均可
    移動，其中1片有卡榫可暫時固定（即假固定），上訴人依
    被上訴人提供之型錄、報價及鋁窗樣品為意思表示後，構成
    兩造契約之內容，且被上訴人提供之型錄，說明被上訴人之
    平面窗為「全球唯一用戶可拆卸的平面窗」「左右兩片都是
    往內拆」「窗戶四邊與中間，配備著雙層頂級隔音膠條」，
    均清楚告知平面窗之樣式，型錄上也無被上訴人所謂「僅單
    片窗戶可移動之窗型」，被上訴人在未告知上訴人之情形下
    ，自行施作僅單片可移動，另1片為永久固定之窗戶，與兩
    造約定不符。被上訴人雖稱「所有窗型均按照合約書，窗型
    簽認圖施做…」云云，惟兩造於102年12月30日簽約後，因施
    工圖開窗方向標註與上訴人認知不同，遂要求被上訴人解決
    圖說與現場門窗開口方向錯誤之問題，並重新繪製圖說，增
    加平面標示，以確認開窗方向與室外關係，其後被上訴人於
    103年1月31日出圖。並與上訴人委任之代理人重新確認開口
    方向，上訴人委任之代理人亦於施工圖第1頁加註「規格依
    合約，尺寸依現場丈量」等字，故該份施工圖說僅能證明上
    訴人協助再度確認開窗方向，不足以證明上訴人接受變更平
    面窗施作之型式，據以否定原有約定。而現場共有12樘平面
    窗之施作窗型與樣品不符，於依估價單原始金額乘以87折後
    ，應再打63折減價（算式如被證26所示），故此部分應扣款
    118,150元。
　㈨被上訴人施作之鋁窗崁縫不實，應扣款42,433元：
　　被上訴人施作之鋁窗崁縫不實，為不爭之事實，共計有47樘
    之多，為所有窗戶之87%，崁縫標價僅為系爭契約項目價金
    構成之分析，並非採購主體，崁縫不實所造成之影響，為窗
    戶附合性之問題，諸如影響氣密、漏水、窗框強度、窗框固
    定安全等，故以崁縫不實之「窗戶價金」5%為計算基準，應
    扣款42,433元。
　㈩被上訴人施作之鋁窗有漏水現象，經修復後價值減損，應扣
    款7,675元：
　　前案原審判決書第18頁附件㈢編號11「2FW8」至編號39「4FW
    10」，記載「均見已注射藥水而填補的孔洞…」等語，故以
    鋁窗有孔洞致價值減損，應以「窗戶價金」5%為價值減損計
    算基準，應扣款7,675元。
　被上訴人未經上訴人同意，即自行追加安裝3FW4、4FW5之開
    口限制器，被上訴人不得以五金名目請款，故各應扣除1,91
    4元，共計3,828元（算式：1,914×2＝3,828）。
　兩造未合意追加105年11月28估價單編號8之5FNP0IR窗，且估
    價單就5FD1鋁窗多計一樘，應再扣減9,722元：
　　依前案原審法官至現場勘驗時所拍攝照片，未見有被上訴人
    所稱5FNP0IR之鋁窗，被上訴人主張前案勘驗結果與完工現
    況不同，該窗若有施做，應舉證證明。又5FD1於系爭契約原
    估價單記載2樘，施工圖記載1樘，實際亦是施作1樘，前案
    原審勘驗筆錄已有記載，且依被上訴人所提105年11月28日
    追加減估價單所示，5F-D1之品名記載「查證確實無追加」
    ，故工程款應再追減9,722元
　被上訴人應給付上訴人逾期違約金110,396元，應自工程款中
    扣除：
　　被上訴人延誤系爭工程，致上訴人無法使用系爭房屋，受有
    損害，此觀前案原審判決「…原告未於被告指定時間內完成
    工程以致被告需額外派員至工地開門及操作水電設備、原告
    延遲工期造成被告使用系爭建物及需在外承租等致其受有損
    害部分…」等語即明。系爭房屋之「使用價值」因工程延誤
    而減損，而系爭房屋之設計因考慮以自然通風、換氣、散熱
    ，故使用迄今未設空調設備，且因臨近山邊，蚊蠅蟲鳥繁盛
    ，紗窗為正常居住所必要配備，而系爭房屋3至4樓依彰化銀
    行東基隆分行之鑑估金額為1,0472,779元，3至4樓占整棟建
    物之5406/10000，故整棟建物之價值為19,372,510元（算式
    ：1,0472,7795406/10000），再一棟建物之壽命以50年計
    ，系爭房屋整棟每日使用價值為1,061.5元（算式：19,372,
    510元50年365天），被上訴人自104年6月3日（紗窗製作
    最後通知）起算迄至同年9月15日（紗窗施窗完工）共逾期1
    04天，故請求110,396元之賠償（算式：1,061.5104＝110,3
    96）。
　並聲明：被上訴人之訴駁回；訴訟費用由被上訴人負擔；如
    受不利判決願供擔保，請准宣告免為假執行。　　
三、原審為被上訴人部分勝訴之判決，即判命上訴人應給付被上
    訴人268,158元，及自起訴狀繕本送達翌日（即106年5月5日
    ）起至清償日止，按週年利率5%計算之利息，並依職權宣告
    假執行，另駁回被上訴人其餘之訴。本件僅上訴人提起上訴
    ，至被上訴人於原審敗訴部分，未據上訴，已先行確定，故
    本院審理範圍僅限於被上訴人提起上訴部分（即原審判決對
    其不利部分），併予指明。
四、上訴人就敗訴部分不服，提起上訴，其陳述除援引原審之陳
    述外，於本院補充陳述如下：
　㈠被上訴人無權請款：
　⒈被上訴人迄未完成驗收，其所提出之施工單與部分驗收單不
    足以證明全案驗收完成，故其目前無權請款。原審雖認105
    年11月1日施工單、105年10月17日及同年12月7日驗收單均
    有兩造簽名確認此部分驗收合格，但上開施工單、驗收單均
    僅就特定事項完工、驗收，並非指對整體工程之驗收。觀諸
    施工單上尚有勾選「未完成」的項目，此情更見明瞭。是原
    審就此部分之認定，悖於證據，自有未合。被上訴人前審敗
    訴後，僅對前審承諾部分瑕疵部分處理，且驗收單上所列窗
    戶僅27樘，另有26樘窗戶未列入驗收紀錄內，益見原審援引
    之證據並未涵蓋工程內所有窗戶，從而被上訴人承攬之工作
    既未經驗收，自尚無向上訴人請款之權利。
　⒉上訴人雇工修復被上訴人施做鋁門窗過程所造成之漏水後，
    鋁窗圓孔之瑕疵未經被上訴人修復，此部分亦未完成驗收，
    自不得請求2FW8、3FW7、3FW9（兩樘）、3FW10、3FW11、3F
    W13、4FW5、4FW8、4FW10、5GW7（兩樘）之工程款。前審已
    認定漏水係被上訴人施作鋁門窗過程所造成，上訴人雖雇工
    修復漏水，但窗框圓孔之瑕疵仍可歸責於被上訴人，此部分
    未經修復及驗收，是被上訴人就此部分鋁窗亦無權請款。
　⒊前案已查明多處鋁窗崁縫不實之工作瑕疵共計47樘迄未修復
    ，與前案情形相同，在修復並完成驗收前無權請款。原審扣
    除崁縫費用17,207元，自有不當而應予廢棄。
　㈡平面窗型不符：
　⒈被上訴人於兩造議約過程中，先是提供平面窗廣告型錄及實
    品展示，後又提供實品樣品，皆為僅一側可任意開動，另一
    側須以卡榫固定，不可任意滑動，此側若不確實固定拘束則
    他側無法正常開合。被上訴人既未提供任何其他替代之平面
    窗型資訊以為要約，合約估價單上亦有清楚文字標明「左右
    固4拉」、「一固一拉」等字樣，但實際製作之窗戶卻與型
    錄樣品及合約標示不同（僅一側可任意開動，另一側則減少
    鋁框料及滑輪等五金，以致完全不可滑動）。
　⒉兩造對原合約圖（102年12月30日）上門窗開口方向高達16樘
    外推窗標示認知不同，故由被上訴人另繪圖說（103年1月31
    日）加註平面及室內外位置及開口方向。被上訴人於圖說上
    清楚加註「規格依合約，尺寸依現場丈量」後逐頁簽認，圖
    說右側亦有客戶簽認注意事項強調「客戶指示正確之門開方
    向、核對特殊五金規格裝配位置」等多條，故103年1月31日
    圖說不足以表示上訴人同意變更平面窗型。
　⒊原審推斷圖說標示"F"之意涵，認若有如合約樣品所示假固定
    ，圖說仍會有箭頭標示移動方向云云，顯有失當；實際上繪
    圖標示多有不同，本建案建築師專業繪製之使用執照門窗圖
    說內，關於門窗開啟方向就有多種標示或不標示，可見圖說
    標示並非單一。遑論該鋁窗型式為被上訴人獨家專利，合約
    圖文代號眾多，正確通用符號更難查考，被上訴人派遣人員
    尚且難以說明，新北市金屬門窗公會108年3月14日函文亦僅
    臆測，均非可採。徵諸兩造資訊極為不對等，上訴人難以知
    悉該獨家專利產品之圖面標示，應就此課予被上訴人較高之
    舉證責任，方屬事理之平。
　⒋兩造間契約既為承攬契約，重視工作結果，而工作進度及其
    是否完成、有無瑕疵，原則上均由承攬人掌握，蓋以承攬人
    通常較具特殊專業或技能，定作人本諸對此專業或技能之信
    賴而與之締約，原則上應由承攬人承擔報酬風險。上訴人依
    廣告型錄、樣品等要約資料，本於誠信與被上訴人締約，並
    盡力就兩造間認知歧異之處依圖說注意事項簽認及標註，已
    盡良善義務，是此部分之爭議允宜依上訴人之主張扣款118,
    150元（即以63折減價收受）。
　㈢五金項目爭議：
　⒈以下所敘及之估價單五金項目不應列入工程款，而應再扣減1
    2,040元，理由併列如後。
　⒉此部分五金項目是否係指窗戶標準配備以外之加裝配件，依
    鋁窗安裝之工程慣例是否應另計費用，固經函詢新北市金屬
    門窗公會，但該公會之營業類別及營利方式與被上訴人相同
    ，就工程慣例之引用恐有片面，應再徵詢工程監造、設計、
    管理等項為主之建築師或技師公會，較為中立可信。
　⒊就2FW9、3FW7、4FW8鋁窗之玻璃相接（多工及矽膠）部分，
    原審雖以新北市金屬門窗公會108年3月14日函文為據而判斷
    被上訴人之主張合於工程慣例，但此回函流於片面，已難遽
    信；且被上訴人在現場每一樘鋁窗玻璃雙面4周都有施打矽
    膠，合約中亦註明使用矽膠之品牌型號，可資證明估價單中
    玻璃及塞水路等細項已包含矽膠施打，被上訴人由原合約已
    知玻璃有交接點，若於合約附註清楚標示矽膠施打多工工資
    亦非不能，詎其握有資訊優勢而未有作為，難謂無疏失，故
    上訴人主張就此部分應再扣除2,610元（即每樘870元乘以3
    樘之價格）。
　⒋就3FW4、4FW5之方管及鎖部分，原審同依新北市金屬門窗公
    會108年3月14日函文判斷應依工程慣例計入五金費用，且以
    估價單並未另列「方管」費用而非如上訴人主張重複收費之
    情形云云，但鋁窗方管於被上訴人所提圖面標示都屬計價尺
    寸範圍，由此可見方管另以五金計價確屬重複收費。再者，
    由兩造變動部分鎖及限制器之價格之比較，可見此部分被上
    訴人主張之限制器乃虛立名目所追加之費用，亦應扣除，故
    此部分應扣除9,430元（即每堂五金費用2,801元、限制器費
    用1,914元，以兩樘計算）。
　㈣3FW7、4FW8之實際施作尺寸為226公分140公分，與原合約所
    約定之尺寸（即233公分140公分）不符，上訴人就此部分
    主張應扣款3,045元自屬有據。
　⒈蓋以系爭契約中並未約定容許正負誤差值之存在，且誤差將
    導致無法安裝至建築物混凝土結構上，或無法填縫，無論是
    被上訴人主張的10公分或新北市金屬門窗公會108年3月14日
    函文所指的3%，彼此間亦有歧異，更見此部分並無慣例之一
    致性，上訴人自得依約請求予以減價。
　⒉再者，鋁窗面積以「才」數計算，3FW7及4FW8在原合約圖尺
    寸為233公分140公分，即36.24才，實際施作尺寸則為226
    公分140公分（35.16才），相差達1.08才，誤差值亦已逾
    新北市金屬門窗公會108年3月14日函文所述之3%。
　⒊遑論原合約估價單中，4FW6（尺寸：138公分180公分，即27
    .6才）、4FW11（尺寸：174公分136公分，即26.29才）為
    同樣窗型，品名代號亦同，兩者僅差1.31才，價差竟達1,91
    1元，可見被上訴人計價之精準細膩。所以3FW7、4FW8兩樘
    鋁窗之寬度既已各縮減7公分，每樘面積縮減1.08才，兩樘
    合計自應再扣除3,045元為合理。
　㈤5F-NPOIR至今未製作，故應再扣減5,363元：被上訴人於原審
    提出照片為其佐證而經原審採信，但將照片與現場門窗比對
    ，由鉸鍊位置可判斷該鋁門為從室內側由左向右開，與上訴
    人標註追加時間之傳真稿及簽有追加注意方向之103年1月31
    日施工圖開口方向皆不同，可見被上訴人係提供不實證據，
    況迄今亦未曾提交實品，兩造間對此部分既無約定，又無實
    際製作、交付、驗收，被上訴人就此部分主張上訴人應給付
    之金額5,363元自無理由。
　㈥被上訴人鑿破電管與多次置放垃圾在工地現場，並有上訴人
    與被上訴人所屬人員間之對話紀錄可參，是就此部分被上訴
    人所支出之修補費用3,000元、清潔費用1,500元，上訴人自
    當負責而應予扣除。
　㈦兩造雖未就系爭工程完工期限特別約定，但系爭契約第5條已
    約定施工期限配合上訴人工程進度，另上訴人已在104年6月
    3日以存證信函通知被上訴人，被上訴人並未配合施作紗窗
    ，因系爭房屋欠缺紗窗而不能達成現代都市基本居住需求之
    標準，故應以系爭房屋每日使用價值1,061.5元計算此部分
    逾期應賠償110,396元，並應逕由工程款中扣除。
　㈧並聲明：⑴原判決對上訴人不利部分廢棄；⑵前開廢棄部分，
    被上訴人在第一審之訴及假執行之聲請均駁回；⑶第一審訴
    訟費用及上訴訴訟費用均由被上訴人負擔。
五、被上訴人除援引原審之陳述外，於本院補充陳述如下：
　㈠關於上訴意旨所指未完成驗收部分：
　⒈被上訴人於105年10月12日派員至現場與上訴人逐一檢查窗戶
    須調整或維修回公司備料，被上訴人又於同年月15日、同年
    11月1日、同年12月7日派員至現場檢修且驗收完畢，並經兩
    造簽名確認，上訴人亦不爭執驗收合格之事實，可見並非未
    完成驗收。
　⒉有關上訴人所指鋁窗圓孔，既然並非被上訴人所為，被上訴
    人自無復原之責；關於鋁窗崁縫不實造成漏水情形，被上訴
    人於原審聲明扣除崁縫費用17,207元、支出修復費用63,000
    元，並為兩造不爭執，故上訴人執此拒絕被上訴人之請款，
    更無理由。
　㈡關於上訴意旨所指平面窗型爭議部分：新北市金屬門窗公會1
    08年3月14日函，即可佐證兩造關於"F"之合意，確係指固定
    窗，故無上訴人所指之爭議可言。
　㈢關於上訴意旨所指五金項目爭議部分：所謂五金項目係指窗
    戶標準配備以外之加裝配件，包含連貫窗框及加強結構與窗
    鎖，因個別窗戶尺寸、位置、施工情形不同而計價，新北市
    金屬門窗公會108年3月14日函文亦支持被上訴人之主張，故
    上訴意旨主張扣除12,040元應無理由。
　㈣關於上訴意旨所指3FW7、4FW8實際施作尺寸與原合約施作尺
    寸不符部分：依新北市金屬門窗公會108年3月14日函文，工
    程實務中施工圖與實際施作正負誤差值在3%內不予計算追加
    減，而本件既仍在誤差範圍內，自無須扣款，上訴意旨主張
    扣除3,045元顯無理由。
　㈤有關上訴意旨所指5F-NOIR迄未製作部分：施工圖已繪有5F-N
    OIR鋁窗尺寸、形式，上訴人並以手寫「五樓追加的門方向
    注意」等語，被上訴人亦提出估價單、已製作完成之照片為
    據，足徵已施作完成，上訴人主張扣款5,363元，悖於事實
    ，不足採信。
　㈥有關上訴人主張鑿破電管與多次放置垃圾在工地現場而扣除4
    ,500元部分：上訴人始終未能提出電管係被上訴人人員損壞
    之證明，且由上訴人提出之對話亦可見現場尚有其他工班，
    非無為其他工班損壞之可能；上訴人雖執意指責被上訴人，
    然所提出之證據不足以證明被上訴人應就此負責。而關於遺
    留垃圾部分，上訴人亦未能提出係被上訴人人員所遺留之證
    明，縱現場確有垃圾、上訴人亦有雇工清潔，亦不能逕行要
    求被上訴人承擔此部分責任。
　㈦有關上訴人主張逾期賠償110,396元部分：前案並未審認被上
    訴人有無逾期完工，上訴人執以主張，已難認有據，況上訴
    人亦不能證明被上訴人有何未配合工程進度之事實，兩造間
    契約亦無逾期應給付違約金之約定，且紗窗有無裝設並無礙
    於居住，上訴人竟以房屋使用價值計算其損害，顯有疑義。
    更遑論上訴人並未舉出其因而受有何種損害之證明，及損害
    數額所憑之依據，是上訴人就此部分之主張，更無可信。
　㈧爰聲明：⑴上訴駁回；⑵訴訟費用由上訴人負擔。
六、本院之判斷：
  ㈠兩造於原審整理之不爭執事項及爭執事項如下（見原審卷㈡第
    173頁至第177頁、第187頁、第195頁）：
　⒈不爭執事項：
　⑴系爭契約為承攬契約，被上訴人已交付工作物予上訴人。
　⑵系爭工程報酬總價於打87折後合計970,536元。兩造同意扣減
    原證3所示工程款73,677元、扣減被上訴人未施作之紗窗工
    程款77,041元。
　⑶上訴人已給付被上訴人465,000元，並先給付吊車費3,500元
    ，被上訴人同意扣除3,500元之吊車費。
　⑷被上訴人同意負擔上訴人支出10,000元崁縫費用。
　⑸被上訴人同意負擔上訴人支出因被上訴人施工不慎造成漏水
    之修復費用63,000元。
　⑹上訴人主張4樓W7工程任意塗抹，應扣款940元，被上訴人不
    爭執。
　⑺依上訴人提出之附表5之2、被上訴人提出之原證3互為比對，
    被上訴人主張追加工程款合計應為「33,532元」（按其原先
    主張追加款「33,559元」，乃誤算）。
　⑻上訴人主張原證3編號15部分應再扣除960元，被上訴人不爭
    執。
　⑼被上訴人對於崁縫不實乙情不爭執，並同意不計算系爭工程
    原計價之崁縫費用17,207元。
　⑽上訴人依系爭契約第4條主張被上訴人應賠償47,920元，於原
    審言詞辯論時當庭捨棄此部分之主張。
　⑾綜上，倘上訴人於下列爭執事項⑷至⒂之主張俱無理由，被上
    訴人得請求之工程款為292,743元（算式：970,536－73,677－
    77,041－465,000－3,500－10,000－63,000－000－000－00,207＋33
    ,532＝292,743）；倘上訴人於爭執事項⑷至⒂有理由，則應自
    工程款292,743元中逐一扣除之；倘上訴人於下列爭執事項⑴
    至⑶有理由，則被上訴人請求即屬無據。
　⒉爭執事項：
　⑴上訴人抗辯被上訴人依前案確定判決認定無權請求第2期工程
    款，於本案自亦不得請求；且第2期工程款亦已罹於2年之請
    求權時效，而為時效抗辯，有無理由？
　⑵上訴人抗辯系爭工程仍有瑕疵未完全修補、內外框未施作完
    成之情形，與前案狀態相同，為前案既判力效力所及，有無
    理由？
　⑶上訴人抗辯系爭工程尚未完全驗收合格，被上訴人不得請求
    第2期及驗收合格之尾款，有無理由？
　⑷上訴人抗辯被上訴人鑿破RFW3電管，上訴人自行修復費用為3
    ,000元，應自工程款中扣除，有無理由（按被上訴人否認鑿
    破RFW3電管，並主張是其他工班進行其他工程施作時鑿破電
    管）？
　⑸上訴人抗辯被上訴人放置垃圾在工地現場，上訴人為此支付
    清潔費用1,500元，應自工程款中扣除，有無理由（按被上
    訴人否認放置垃圾未清理，工地尚有其他工班，垃圾棄置應
    係其他工班所為）？
　⑹上訴人抗辯五金不應列入工程款，主張應扣款14,560元，有
    無理由？
　⑺兩造不爭執3FW7及4FW8之實際施作尺寸為226公分 ×140公分
    ，惟上訴人抗辯此與系爭契約約定之尺寸即233公分 ×140公
    分不符，應扣款3,045元，有無理由？
　⑻上訴人抗辯已給付吊車費3,500 元，且係實支實付，被上訴
    人不得再主張吊車費，應自工程款中扣除吊車費10,440元（
    算式：12,000元×0.87＝10,440元），有無理由（按被上訴人
    主張吊車費用12,000元包含吊車費、車資及隨車師傅、玻璃
    派工之工資，上訴人給付之3,500元吊車費，被上訴人已同
    意扣除，其餘8,500元係作為車資及隨車師傅、玻璃派工之
    工資，不得扣減）？
　⑼上訴人抗辯被上訴人施作窗型與樣品不符，應自工程款中扣
    款118,150元，有無理由？
　⑽上訴人抗辯被上訴人施作之鋁窗崁縫不實，應扣款42,433元
    （以窗戶價金5%計算扣款金額），有無理由（按被上訴人固
    同意不計算系爭工程之崁縫費用17,207元，惟不同意上訴人
    主張以窗戶價金5%計算扣款金額）？
　⑾上訴人抗辯被上訴人施作之鋁窗有漏水現象，修復後價值減
    損，應自工程款中扣款7,675元，有無理由？
　⑿上訴人抗辯3FW10窗與民間信仰不符，被上訴人應提供與樣品
    相同型式兩扇皆可移動之平面窗，若被上訴人不願更換，應
    拆回復原，該窗不應計價，應扣款24,659元，有無理由（該
    爭點理由併入爭執事項9）？
　⒀上訴人抗辯未追加原證3之3F-W4、4F-W5之五金1,914元、1,9
    14元（即開口限制器），不應列入追加工程款，有無理由？
　⒁上訴人抗辯估價單就5FD1鋁窗多計一樘，且未追加原證3編號
    8之5樓NPOIR窗（按5樓NPOIR窗費用共計9,722元），不應列
    入追加工程款，有無理由？
　⒂上訴人主張工程逾期賠償110,396元，應自工程款中扣除之，
    有無理由？
　⒊上訴人於本院準備程序時，就上揭不爭執事項陳明：大部分
    均沒有意見，但想要補充如上訴狀所載之意見等語（見本院
    卷第245頁），被上訴人則表示無意見（見同頁）。至爭執
    事項部分，上訴人則陳明不再爭執被上訴人之請求權是否罹
    於時效外，其餘仍均爭執等語（見本院卷第247頁），是本
    院所應釐清部分，除關於上訴人於原審之時效抗辯已毋庸再
    行審認，此外之爭執事項仍應衡酌；至本案其餘部分則無再
    加審認之必要，併此敘明。
　㈡按稱承攬者，謂當事人約定，一方為他方完成一定之工作，
    他方俟工作完成，給付報酬之契約；報酬，應於工作交付時
    給付之，無須交付者，應於工作完成時給付之，民法第490
    條第1項及第505條第1項分別定有明文。次按系爭契約第6條
    約定：「付款辦法：⒈簽約時，甲方（即上訴人）支付50% 
    工程預付款做為備料（現金支付）依據。⒉內外框完成，甲
    方支付40 %工程預付款（票期1個月）。⒊施工完成，1星期
    內辦理驗收，驗收合格尾款10%一次付清（現金支付）。」
    又當事人主張有利於己之事實者，就其事實有舉證之責任。
    但法律別有規定，或依其情形顯失公平者，不在此限，民事
    訴訟法第227條復有明定。本件被上訴人所主張其就系爭工
    程已全部完工，並經上訴人驗收合格，依系爭契約第6條請
    求上訴人給付工程款乙情，為上訴人所否認，並以前詞據以
    上訴。茲分述如下：
　⒈上訴人抗辯系爭工程仍有瑕疵未完全修補、內外框未施作完
    成之情形，與前案狀態相同，為前案既判力效力所及，有無
    理由？
　⑴按除別有規定外，確定之終局判決就經裁判之訴訟標的，有
    既判力，民事訴訟法第400條第1項定有明文；又訴訟法上所
    謂一事不再理之原則，乃指同一事件已有確定之終局判決者
    而言；其所謂同一事件，必同一當事人就同一法律關係而為
    同一之請求，若此三者有一不同，即不得謂為同一事件，自
    不受確定判決之拘束；又判決之既判力，係僅關於為確定判
    決之事實審言詞辯論終結時之狀態而生，故在確定判決事實
    審言詞辦論終結後所生之事實，並不受其既判力之拘束（最
    高法院19年度上字第278 號、39年度台上字第214 號判例意
    旨參照）。
　⑵查前案以被上訴人未施作系爭工程紗窗部分，認被上訴人依
    系爭契約之內外框工程尚未完工，未成就工程款付款條件，
    故而判決被上訴人敗訴確定在案乙節，業經本院調取104年
    度基建簡字第1號、105年度建簡上字第1號案卷核閱無訛，
    並為兩造所不爭，首堪認定。而據本院105年度建簡上字第1
    號判決所載，言詞辯論終結日則為105年9月26日，亦有該判
    決存卷可參。
　⑶本件被上訴人主張其就系爭工程已全部完工，並經上訴人驗
    收合格等情，業據提出105年10月15日、11月1日、12月7日
    之施工單及105年10月17日、12月7日之驗收單為證（見原審
    卷㈠第295至311頁），查依上開105年11月1日施工單所示，
    該單備註欄內有「自主檢查」、「外框已完成」、「內框已
    完成」、「全部完工」、「施工完後請正確教導屋主使用窗
    戶及注意事項」、「未完成（未完成項目和原因）」等項目
    可供勾選，而有勾選之項目為「全部完工」乙項，並經上訴
    人之代理人簽名確認，是系爭工程於前案確定判決言詞辯論
    終結日之後仍有施工，並經上訴人驗收乙節，堪可認定。
　⑷復依105年10月17日、同年12月7日之驗收單所示，足認系爭
    工程之2F-W2、2F-W5、2F-W7、2F-W8、2F-W9、2F-W11、3F-
    W1、3F-W4、3F-W6、3F-W10、3F-W14、4F-W2、4F-W3、4F-W
    5、4F-W9、4F-W10、4F-W11、4F-W13、5F-D2、5F-W2、5F-W
    3、5F-W4、5F-W5、5F-W6、6F-RFW2、6F-RFD1鋁窗均已檢修
    完成，並均經兩造簽名確認無誤，且上訴人亦不爭執上開項
    目均已驗收合格之事實，雖上訴人爭執此僅係「部分」驗收
    ，然迄至本院言詞辯論終結前，上訴人均未提出未記載於上
    開驗收單之鋁窗有何未符系爭契約約定而有驗收不合格之情
    事（至上訴人抗辯被上訴人未依約施作「假固定」鋁窗部分
    ，為無理由，詳後述），堪認系爭工程於前案言詞辯論終結
    日即105年9月26日之後，仍有關於施工及驗收之新事實產生
    ，就此部分自不受前案確定判決之既判力所及。是上訴人指
    稱系爭工程仍有瑕疵未完全修補、內外框未施作完成，與前
    案狀態相同，為前案既判力效力所及之上訴主張，不足為採
    。
　⒉上訴人抗辯系爭工程尚未完全驗收合格，被上訴人不得請求
    第2期及驗收合格之尾款，有無理由？
　⑴依105年10月17日、同年12月7日之驗收單所示，足認系爭工
    程之2F-W2、2F-W5、2F-W7、2F-W8、2F-W9、2F-W11、3F-W1
    、3F-W4、3F-W6、3F-W10、3F-W14、4F-W2、4F-W3、4F-W5
    、4F-W9、4F-W10、4F-W11、4F-W13、5F-D2、5F-W2、5F-W3
    、5F-W4、5F-W5、5F-W6、6F-RFW2、6F-RFD1鋁窗均已檢修
    完成，並均經兩造簽名確認無誤，且上訴人亦不爭執上開項
    目均已驗收合格之事實，有如前述，則上訴意旨認此部分所
    示之驗收僅為部分驗收，而非全部驗收乙情，是否屬實，即
    有審酌之必要。
　⑵被上訴人於原審起訴主張系爭工程已全部完工，並經上訴人
    驗收合格乙節，為上訴人所否認，並執以為上訴爭執之論點
    。經查：前揭105年10月17日驗收單係以表格方式呈現，欄
    位依次為「序號」、「位置」、「檢修項目」、「檢修完成
    簽名」、「業主簽名」、「備註」等項，而同年12月7日驗
    收單同以表格方式呈現，其欄位依序則為「序號」、「位置
    」、「檢修項目」、「合格」、「不合格」、「說明」等項
    。觀諸驗收單上「檢修項目」均有記載問題所在，例如：10
    5年10月17日序號1之檢修項目記載為「推窗、滑桿調整後鈕
    異音調整」、序號11之檢修項目記載為「平面窗輪子更換」
    ，可見此驗收單並非就所有施工項目之全面驗收紀錄。毋寧
    由各檢修項目上均有記載乙情，可以推知：此部分之驗收紀
    錄係就被認為有問題之項目，由被上訴人修補瑕疵後，再交
    由上訴人確認之紀錄。
　⑶倘若此部分驗收單係兩造約定就系爭工程所有施作項目逐一
    檢查之紀錄，首應將所有施工項目均列入表格中，而非如被
    上訴人於原審提出之驗收單，僅有部分品項列在其中。且被
    上訴人亦不可能事先即在驗收單上所有序號之項目中，均將
    「檢修項目」完整填載其內容（若被上訴人於驗收前即已知
    悉有檢修項目所示問題，自應先修補瑕疵後再邀集上訴人驗
    收，而不是自行將所發現之問題先製作好表格後，再偕同上
    訴人一同確認是否有此瑕疵尚未修復，或是製作好表格後向
    上訴人邀功表示已自行修補瑕疵）。更不用說依驗收單上之
    記載，檢修項目所記載之缺失，經業主於驗收過程中簽名確
    認，代表瑕疵業已由被上訴人完成修補；如非事先已有另一
    次檢驗之過程，查對瑕疵並要求被上訴人修補，焉可能有前
    揭各項次「檢修項目」內容之驗收單出現之可能？
　⑷換言之，前述之驗收單其上所臚列之項目雖較被上訴人依兩
    造間系爭契約所應施作之範圍為小，但其他部分之所以並未
    列在上揭驗收單上，應係於先前之確認過程中並未發現問題
    ，而毋庸再由上訴人確認後續瑕疵修補之情形。是上訴人以
    上開驗收單並未涵蓋全部項目為由，主張系爭工程並未全部
    驗收，已難認與證據所呈現之事實相符，亦與事理不合，而
    難採憑。
　⑸105年10月17日驗收單上尚有瑕疵之項目5FW2、5FW5部分，依
    105年11月1日施工單（見原審卷㈠第295頁），可見已全部完
    工並經上訴人簽名確認；而105年12月7日驗收單上尚有瑕疵
    之項目即3FW10窗部分，據同日派工／施工單（見原審卷㈠第2
    97頁）上有上訴人之簽名確認，亦已可認已完成。從而驗收
    單上之項目既均已於後來全部補正其瑕疵，可見包含原不在
    驗收單上之項目（即原本即未見瑕疵而毋庸再次經兩造確認
    之施工項目）之系爭工程應已全數完工並經上訴人確認無訛
    。
　⑹上訴意旨固稱系爭工程尚未全部驗收，從而被上訴人不得請
    求給付等語，然其所稱之情節與本院依現有證據認定之事實
    不合，而不可信，是被上訴人據以請求承攬報酬，即應無障
    礙事由，而有所據。　　
　㈢上訴人於上訴時仍以被上訴人之人員鑿破RFW3電管，為此上
    訴人僱工自行修復支出費用3,000元等情，主張應自工程款
    中扣除，有無理由？
　⒈上訴人上開陳述，雖提出RFW3電管損壞照片及上訴人與不詳
    真實姓名年籍之人（按上訴人稱係被上訴人之員工「Nina」
    ）之LINE對話紀錄為證（見原審卷㈡第207至209頁）。惟依
    上訴人提出之上開照片所示，無法逕為推認電管損壞之原因
    是被上訴人之人員鑿破，上訴人於原審就此部分之抗辯，已
    難遽信為真。
　⒉上訴人所提出之上開LINE對話紀錄中，與上訴人對話之人亦
    未承認被上訴人之人員有毀損電管之行為，況依上訴人於上
    開LINE對話紀錄中所陳「油漆泥作師父，一直搬來搬去」等
    語（見同卷㈡第216頁），足認施工現場尚有其他工程進行，
    鑿破電管之人是否另有其人，亦非無可能。
　⒊是依上訴人所提證據，俱無從證明被上訴人有鑿破RFW3電管
    之事實。上訴意旨仍執上開證據再行主張，猶未見有何證據
    可資參佐，自仍不足為採。
　㈣上訴人於原審抗辯被上訴人在施工現場遺留垃圾，並為此支
    出清潔費用1,500元等情，於上訴時仍表明此部分款項應自
    工程款中扣除，有無理由？
　⒈上訴人上開所述，雖據提出垃圾清除費用1,500元之收據、施
    工現場遺留垃圾及上訴人與不詳真實姓名年籍之人（按上訴
    人稱係被上訴人之員工「Nina」）之LINE對話紀錄為證（見
    原審卷㈡第209頁、第212頁、第216頁、第220頁、第221頁）
    。然觀諸上訴人提出之簽收單（領款項目：鋁窗製作垃圾代
    為清除，給付總額：1500元），上訴人已於原審表示該簽收
    單除了簽收人「詹乃斌」外，其餘均是其自己寫的等語（見
    原審卷㈠第463頁），是以上開簽收單尚無足證明清理之垃圾
    為被上訴人所遺留。
　⒉又依照片所示，固有垃圾遺留在施工現場之事實，惟照片內
    容無從證明垃圾為被上訴人所有，且上訴人所提上開LINE對
    話紀錄中與其對話之人亦未坦承被上訴人之工人有棄置之行
    為；再以施工現場非僅只系爭工程進行，已如上述，故而依
    上訴人所提證據，無法認定被上訴人有在施工現場棄置垃圾
    之事實。上訴人雖又以現場遺留垃圾之矽膠瓶與兩造合約規
    範中約定使用之矽膠相同，但矽膠本有多種用途，現場既有
    包含被上訴人以外之其他工班，猶無法排除其他工班亦有使
    用相同矽膠之可能，從而單就矽膠之廠牌型號與被上訴人約
    定使用者相同，仍不能逕指該矽膠瓶就是被上訴人之人員遺
    留在現場之垃圾。
　⒊上訴人於上訴時仍執前詞主張扣除此部分費用，又稱此部分
    應由被上訴人舉證證明確有清除其攜入現場之垃圾之事實等
     語；惟上訴人已未能就該垃圾係被上訴人之人員遺留乙情
    予以舉證證明，有如前述，於上訴時亦未能再行舉證，從而
    被上訴人自亦毋庸再就其確有清除現場垃圾之事負舉證之責
    ，故上訴意旨就此部分亦非可採。
　㈤上訴人抗辯估價單五金項目不應列入工程款，應扣款14,560
    元，有無理由？
　⒈被上訴人於原審起訴主張系爭工程之鋁窗五金費用，固依102
    年12月30日之原契約估價單及104年3月12日、105年11月28
    日之追加減估價單為據（見原審卷㈠第229頁至第237頁、第3
    19頁至第321頁，本院104年度基建簡字第1號民事卷第119 
    頁、第120頁）。查上開五金費用，依被上訴人提出之附件
    三所示（見原審卷㈡第103頁），則係指2FW9、3FW7、4FW8鋁
    窗之玻璃相接（多工及矽膠）；3FW4、4FW5之限開器、鎖、
    方管；2FW10、5FW4、5FW6之併料；5FD1、5FD2、RFD1、2FW
    2、2FW5之鎖，先予敘明。
　⒉查上開五金項目是否係指窗戶標準配備以外之加裝配件，依
    鋁窗安裝之工程慣例，是否應另計費用之疑義，觀諸新北市
    金屬門窗公會108年3月14日函文覆稱「a.因工字立柱鋁料不
    在面積計算才數內，可依契約五金項目部份酌收；b.如附件
    三五金鎖頭部份應屬附加五金；c.玻璃銜接處矽膠會多出工
    資及矽膠成本」等語（見原審卷㈡第279頁至第281頁）。從
    而，上述2FW9、3FW7、4FW8鋁窗之玻璃相接（多工及矽膠）
    ，102年12月30日原契約估價單已就上開鋁窗各估列五金費
    用均為1,000元（打87折後為870元），並在備註欄記載「玻
    璃相接點」等字，上訴人並自承被上訴人有施作上開玻璃相
    接之矽膠（見原審卷㈡第95頁），則依上開函覆可悉，被上
    訴人於原審起訴主張玻璃相接部分之五金費用，合於工程慣
    例，應屬有據。上訴人辯稱估價單中玻璃及塞水路等細項已
    包含矽膠施打，尚乏憑據，不足為採。
　⒊上訴意旨雖又稱前揭公會與被上訴人營業類別及營利性質相
    同，而認其函覆內容恐有偏頗，而應另徵詢建築師或技師公
    會等語；然上訴人空言指摘前揭公會偏頗，已難遽信，且迄
    本院言詞辯論終結前，上訴人並未再請求函詢，亦未陳報所
    欲函詢之對象，則由調查證據之結果，並無足以否定前揭公
    會回函之證據方法，仍應認前開公會回函係本諸其專業所為
    之回覆，而可信實。
　⒋3FW4、4FW5之方管及鎖（以五金計價之限開器，兩造有合意
    加裝，詳後述）、5FD1、5FD2、RFD1、2FW2、2FW5之鎖，於
    上開102年12月30日原契約估價單及104年3月12日追加減估
    價單均有估列在「五金」費用，上訴人於原審亦自承被上訴
    人有施作上開鋁窗之方管及鎖（見原審卷㈡第95頁），是依
    工程慣例，被上訴人將上開鎖計入「五金」費用，自非無據
    。又觀諸上開估價單，其上未另列計「方管」費用，被上訴
    人既有安裝方管，則其以「五金」項目計價，於理未悖，上
    訴人於原審雖辯稱3FW4、4FW5鋁窗方管已在計價尺寸範圍，
    方管另以五金計價等於重複收費項目等語，惟尚乏憑據，自
    非可採。
　⒌2FW10、5FW4、5FW6之併料部份，被上訴人於原審陳稱併料部
    份已隱蔽在工程內，自鋁窗外觀無法看出等語（見原審卷㈡
    第95頁、第97頁），然上訴人於原審既否認有施作，被上訴
    人復未就併料部份舉證證明有施作之事實，自應從工程款中
    扣除上開鋁窗五金欄下的併料費用4,260元（按已打87折後
    之算式：1,538＋1,361＋1,361＝4,260）。被上訴人就此部分
    於本院審理時則未再爭執，自無可議，同可認定。
　㈥3FW7及4FW8之實際施作尺寸為226公分140公分，與系爭契約
    約定之尺寸即233公分140公分不符，上訴人抗辯應扣款3,0
    45元，有無理由？
　⒈3FW7、4FW8鋁窗之實際施作尺寸為226公分140公分（即35.1
    6才），與系爭契約約定之尺寸即233公分140公分（即36.2
    4才）不符乙節，為兩造所不爭，首應指明。
　⒉原審就「於工程慣例上，是否實際施作之窗框與施工圖誤差
    值在正負10公分內不予計算追加減款」乙情函詢新北市金屬
    門窗公會，依該會覆稱「於工程慣例上，正負誤差值應在3%
    以內，不宜計較追加減款」，有新北市金屬門窗公會108年3
    月14日函文可參，按工程慣例為工程業界普遍依循之準則，
    則以新北市金屬門窗公會函覆本院之上開工程慣例所示比例
    作為系爭工程誤差之底線，應為可採。
　⒊上訴意旨雖主張系爭契約並未容許正負誤差值，但對誤差之
    零容忍本身並不科學，毋寧對於誤差之零容忍往往僅存在於
    測量技術尚未發展之時期，始有此種幻想存在之可能，測量
    技術之進步更使得誤差之真實存在成為必不可免之現象。從
    而，現代科學與技術中，對於誤差即有一定程度之允許範圍
    ，只要並未逾越極限容許值，即可視同無誤差。故上訴意旨
    以系爭契約未容許正負誤差值為由，否定被上訴人於原審之
    主張，顯然欠缺對於現代科學關於精密程度之認識，自非可
    採。
　⒋上訴意旨主張鋁窗面積以才數計算，被上訴人實際施作之尺
    寸為35.16才，相較於契約約定之尺寸36.24才，其間差異為
    1.08才，計算後其正負誤差值未逾3%（計算式：1.0836.24
    ≒2.98%），是依上開工程慣例，被上訴人施作3FW7、4FW8鋁
    窗之誤差，尚在工程慣例允許之範圍內，上訴意旨就此部分
    仍抗辯應減價扣款3,045元，同無理由。
　㈦上訴人於抗辯已支出吊車費3,500元，且係實支實付，被上訴
    人不得再主張吊車費，應自工程款中扣除吊車費10,440元，
    有無理由？
　⒈依102年12月30日原契約估價單編號56所示（見原審卷㈠第351
    頁），系爭工程吊車費用為12,000元（按依系爭契約打87折
    之價格為10,440元，算式：12,0000.87＝10,440），採實作
    計價之事實，為兩造所不爭。本件上訴人提出讚茂吊車工程
    行103年5月3日收據1紙（見原審卷㈡第225頁），證明其已支
    付吊車費用3500元。被上訴人雖主張吊車費用尚包含油資及
    隨車師傅、玻璃派工之工資，並提出103年5月3日安裝玻璃
    證明書證明玻璃行確有於103年5月3日派工3人至基隆市德安
    段新建工程（即上訴人處）處理吊車安裝玻璃事宜（見原審
    卷㈡第117頁）。然依上開估價單所示，被上訴人既已就「按
    裝」部分另行計價，縱於103年5月3日玻璃行確有派工3名至
    基隆市德安段新建工程（即上訴人處）處理吊車安裝玻璃事
    宜，理應包含在「按裝」欄之費用內，被上訴人復未舉證兩
    造合意「吊車費用」包含玻璃派工之工資，亦未證明尚有支
    付其他「吊車費用」，是上訴人於原審抗辯應扣除吊車費10
    ,440元，自有理由（按於不爭執事項已扣除3500元，是以僅
    得再扣除6,940元，算式：10,440－3,500＝6,940）。
　⒉此部分原審已審認如上，且有利於上訴人，被上訴人就此部
    分亦未聲明不服，自毋庸再另為審酌，併此敘明。
　㈧上訴人於原審抗辯被上訴人施作窗型與樣品不符，應扣款118
    ,150元（即以63折減價收受），有無理由？
　⒈依上訴人簽認之系爭契約施工圖所示（見原審卷㈠第265頁至
    第285頁），鋁窗之圖面有"F"及「箭頭」之圖示，其中兩造
    就「箭頭」圖示所指係窗戶可移動之方向乙節不爭執，爭執
    者乃"F"圖示所指為何，被上訴人於原審主張該"F"圖示係指
    固定不可移動，上訴人於原審則辯稱當時兩造合意關於"F"
    圖示部分是做「假固定」，其在施工圖簽名僅是為了確認窗
    戶開口方向等語。
　⒉復參以估價單記載諸如「左右固4拉」之意為何，雖有疑問，
    然依施工圖記載"F"處，若為上訴人所稱，係「假固定」而
    「可移動」，則按理其施工圖上"F"圖示之鋁窗亦應有「箭
    頭」之圖示，本院復就上開"F"及「箭頭」之圖示及估價單
    所載，函詢新北市金屬門窗公會，據該會覆稱「依示圖二固
    二拉，二處固定二處移動，估價單出示左右固四拉，係因該
    公司電腦程式設計問題而造成雙方有認知差異」等語，有新
    北市金屬門窗公會108年3月14日函文可參。
　⒊按施工圖既已明確繪製各窗戶型式、尺寸、移動方向，且關
    於哪片窗戶應固定均以"F"圖示表示，其上俱無上訴人所指
    「假固定」之圖示，亦無從窺知施工圖所載"F"是指「假固
    定」，佐以新北市金屬門窗公會108年3月14日函文：「依示
    圖二固二拉，二處固定二處移動」，則上訴人既在施工圖逐
    一簽名確認，依此自足作為兩造合意關於"F"乃指固定窗戶
    之證明，上訴人於原審抗辯被上訴人施作窗型與樣品是「假
    固定」不符，應扣款118,150元等語，即乏憑據，不足為採
    。
　⒋上訴意旨無非重申前述，然窗戶移動方向本為系爭契約之重
    要關鍵，上訴人亦屢以被上訴人具有特殊專利為由而有所申
    述，於同一圖示中同時存在箭號與"F"標註在不同窗戶上，
    自可認兩者間必有區別，若果如上訴人之主張，僅標註"F"
    僅為「假固定」之意思，則何以未另以箭號解說其可移動之
    方向？上訴人所指之「假固定」，又有何特別註記之必要？
    益見上訴人於兩造合意之施工圖作成時，對此亦已有共識，
    並非如上訴意旨所稱之情形，方符事理；上訴意旨就此再行
    爭執，除僅屬事後空言外，亦難認與當時兩造間曾因認知不
    同而再製作詳細圖說彼此溝通之情形相合，自更難認其主張
    為可信。
　⒌至上訴人提出被上訴人的門窗型錄，並當庭攜帶被上訴人提
    供假固定窗戶之樣品，且經當庭勘驗確認，然此僅能認定被
    上訴人有提供假固定窗戶之樣品供參，無足證明兩造合意關
    於"F"圖示之窗戶是指「假固定」，且如非與被上訴人專利
    有關之特殊平面窗，而係一般常見之窗戶，則無混淆誤認之
    可能，被上訴人亦無提供樣品之必要。故僅由被上訴人有提
    供樣品乙情，尚難逕認確有上訴人所指之合意存在，附此敘
    明。
　㈨上訴人於原審抗辯被上訴人施作之鋁窗崁縫不實，應扣款42,
    433元（依窗戶價金5%計算扣款金額），有無理由？
　⒈系爭工程崁縫不實乙節，為兩造所不爭。本件被上訴人於原
    審已同意負擔上訴人支出10,000元之崁縫費用，並同意不計
    算系爭工程全部之崁縫費用共計17,207元，業如上述，即堪
    認上訴人之損害已受填補。
　⒉上訴人雖於原審辯稱崁縫不實所造成之影響，為窗戶附合性
    之問題，諸如影響氣密、漏水、窗框強度、窗框固定安全等
    ，故應以崁縫不實之窗戶價金5%為減價基準，扣款42,433元
    等語，惟僅列出計算式，未舉證證明崁縫不實修復後可能造
    成之損害為何暨如有損害，其損害數額為何，其逕以崁縫不
    實之窗戶價金5%為減價基準，自非可採。
　⒊系爭工程本已以17,207元為崁縫之費用，被上訴人既已同意
    此部分費用不予計算，又同意承擔上訴人實際支付之崁縫費
    用10,000元，上訴人就此並無額外之支出未經填補，亦無被
    上訴人未施作之工程而給予報酬之情形，被上訴人猶要求減
    價收受，實難認合理，亦欠公平，殊無可取。
　㈩上訴人於原審抗辯被上訴人施作之部分鋁窗有漏水現象，修
    復後價值減損，應自工程款中扣款7,675元，有無理由？
　⒈被上訴人施作之2FW7、3FW7、3FW9（兩樘）、3FW10 、3FW11
    、3FW13 、4FW5、4FW8、4FW10 、5FW7鋁窗因施工不慎造成
    漏水，前經上訴人自行修復，支出修復費用63,000元，被上
    訴人於原審已同意負擔該筆修復費用，此部分事實業經兩造
    所不爭（即前述不爭執事項之第5點），合先敘明。惟上訴
    人於原審抗辯上開鋁窗修復後之價值有所減損，因為窗框留
    下直徑約1公分之圓孔，應自工程款扣除上開窗戶價值之5%
    即7,675元等語。
　⒉原審就「本件承攬人因未確實崁縫，導致鋁窗漏水，定作人
    自行找人修復，致窗框上留下直徑約1公分之圓孔，現以矽
    膠填補，定作人主張減價5%收受，是否合乎市場行情？如否
    ，則應減價多少始宜？」乙情函詢新北市金屬門窗公會，據
    該會覆稱「本件承攬人未確實崁縫，定作人自行處理正確工
    法，應在RC牆鑽洞填充崁縫，再以水泥修復，建議應除去估
    價單崁縫費用，承接廠商須負告知道義責任」等語，有新北
    市金屬門窗公會108年3月14日函文可稽。依上，可悉崁縫不
    實之正確修補工法無庸在窗框打洞，上訴人自行雇工以非正
    確之工法修補崁縫，自無將此不利益轉嫁由被上訴人負擔之
    理。反而被上訴人施作完成之窗戶本無圓孔，遭上訴人另雇
    工破壞而造成圓孔後，再經上訴人指為瑕疵，上訴人執此為
    由，拒絕就此部分之工作予以承認，甚至要求減價，上訴人
    就此部分之主張均難認合於誠信。
　⒊況縱認窗戶之價值因打洞而有所減損，則何以減損之價值即
    為窗戶價金5%，此部分迄本院言詞辯論終結前，猶未據上訴
    人舉證證明，故上訴意旨仍爭執此項，同無可採。
　上訴人於原審抗辯未追加3FW4、4FW5鋁窗之五金（即開口限
    制器，費用各係1,914元、1,914元），不應列入追加工程款
    ，有無理由？
　⒈觀諸102年12月30日原契約估價單，3FW4、4FW5鋁窗之品名原
    均為「轉角窗NF2＋三合一通風」，施工圖則並無開口限制器
    之設置（見原審卷㈠第231頁、第233頁、第247頁、第251頁
    ），其後經上訴人代理人簽名確認之103年1月31日施工圖，
    其上3FW4、4FW5鋁窗則均有增加開口限制器（見原審卷㈠第2
    73頁、第277頁），依此足堪認定兩造確有追加3FW4、4FW5
    鋁窗之開口限制器之合意。
　⒉上訴人復不爭執3FW4、4FW5鋁窗有裝設開口限制器（見原審
    卷㈠第465頁），從而，被上訴人依系爭契約請求3FW4、4FW5
    鋁窗追加之開口限制器工程款，自屬有據，上訴人於原審辯
    稱兩造就開口限制器無追加合意，委無可採。
　⒊上訴人固又質疑限制器價格相較於本窗折扣後之價格顯有過
    高而不合理，但上訴人除空言價格不合理之外，並未能提出
    任何關於被上訴人以1,914元計價有逾市場行情之證明，是
    上訴人就此部分之質疑，仍難謂可採，從而被上訴人於原審
    起訴主張此部分費用，應非無憑。
　上訴人於原審抗辯5FD1鋁窗多計算1樘，且兩造未合意未追加
    5F-NPOIR鋁窗，各應自工程款中扣除9,722元，有無理由？
　⒈依前案第一審勘驗筆錄所示（見本院104年度基建簡字第1號
    卷第221頁），現場安裝5FD1鋁窗僅有1樘，並為兩造所不爭
    執。又參以104年3月12日追加減估價單（見本院104年度基
    建簡字第1號民事卷第119頁），就5FD1鋁窗之樘數記載「查
    證確實無追加」、「樘數：1 」，堪認兩造就5FD1鋁窗係約
    定施作1 樘，被上訴人復未舉證證明「原5FD1鋁窗已經做好
    ，後因上訴人要換尺寸，所以重做」之事實，是其主張5FD1
    鋁窗以2樘計價，要乏憑信，上訴人於原審辯稱5FD1鋁窗多
    計算1樘費用9,722元，應予扣除，要屬有據。上訴意旨就此
    部分之扣除亦未再加爭執，有如前述，本院即毋庸就此再予
    研求。
　⒉又以上開104年3月12日追加減估價單，其上記載5F-NPOIR鋁
    窗之各項明細費用，雖前案原審現場履勘時未見5F-NPOIR鋁
    窗，而未安裝，然觀之施工圖（見原審卷㈠第287頁），其上
    繪有5F-NPOIR鋁窗尺寸、型式，上訴人之代理人並以手寫「
    五樓追加的門方向注意」，且被上訴人並已提出估價單、已
    做好5F-NPOIR鋁窗照片4張（見原審卷㈡第115頁、第155頁）
    為據，亦足可證明被上訴人已依施工圖所載尺寸施作完成5F
    -NPOIR鋁窗之事實，堪認兩造確有合意追加施作5F-NPOIR鋁
    窗，上訴人於原審抗辯兩造未合意未追加5F-NPOIR鋁窗，不
    足為採。
　⒊上訴意旨雖由鉸鍊位置判斷該鋁門為從室內側由左向右開，
    而與施工圖之開口方向不同，而否認被上訴人提出之照片為
    本案已製作之實品，但照片所示與上揭施工圖（見原審卷㈠
    第287頁）並無不合，應為由右向左開無誤，上訴意旨就此
    恐有誤認，而無足採信。　　
　⒋再查被上訴人已依約施作5F-NPOIR鋁窗本體，又依照片顯示
    該鋁窗已裝鎖，此部分五金費用696元之請求，同前開事實
    及理由欄㈤⒊部分之所述，應以五金費用列計，是堪認被上
    訴人於原審起訴請求依系爭契約給付5F-NPOIR鋁窗工程款6,
    059元（明細見原審卷㈠第395頁，計算式：本窗5,363元＋五
    金696元），應屬有據；惟5F-NPOIR鋁窗項下之玻璃、按裝
    、清潔拆紙、塞水路、崁縫費用合計3,663元（計算式：1,7
    93＋983＋78＋485＋324＝3,663），既尚未施作，被上訴人自不
    得請求。　　
　上訴人於原審主張本件工程逾期賠償110,396元，應自工程款
    中扣除之，有無理由？
　⒈上訴人於原審抗辯被上訴人逾期完成系爭工程，致其無法使
    用系爭房屋，因而受有損害等語，並引用前案原審判決所載
    「…原告未於被告指定時間內完成工程以致被告需額外派員
    至工地開門及操作水電設備、原告遲延工期造成被告使用系
    爭建物及需在外承租倉庫等致其受有損害部分…」等語為據
    。惟上開判決中上訴人所指段落，其完整內容為「至被告尚
    辯稱原告之施工人員鑿破被告系爭建物電管、將垃圾留在現
    場由被告代為清除、原告未於被告指定時間內完成工程以致
    被告需額外派員至工地開門及操作水電設備、原告遲延工期
    造成被告使用系爭建物及需在外承租倉庫等致其受有損害部
    分，則因…原告之請求已全無理由，前述被告損害之抗辯，
    即無再予論述之必要。」等語（見前案原審判決第13頁至第
    14頁），是依上述內容，可知前案並未針對被上訴人就系爭
    工程有無逾期完工乙節為審認，上訴人於原審執此主張被上
    訴人有逾期完工之事實，即屬無據。
　⒉上訴人固於原審又辯稱被上訴人自104年6月3日（即紗窗製作
    最後通知）起算迄至同年9月15日（即紗窗施窗完工）共逾
    期104 天，該段期間上訴人無法使用系爭房屋，以系爭房屋
    每日使用價值1,061.5元計算，系爭工程之逾期違約金為110
    ,396元應由工程款扣除等語。惟查兩造於系爭契約第5條約
    定「施工期限：配合甲方（即上訴人）工程進度」，堪認兩
    造就系爭工程並無約定特定期日之完工期限，上訴人俱未舉
    證被上訴人「未配合系爭房屋工程進度」而有逾期完工之情
    事，其就此部分所辯已難遽信。復參諸系爭契約，亦未約定
    逾期完工應計付違約金，則上訴人執以主張，究竟本諸何等
    依據，亦有可疑。
　⒊況紗窗功能乃防蚊蟲、風沙、通風等，若無裝設，當不致無
    法居住，觀諸現代都市內未設置任何紗窗之大樓亦甚普遍，
    上訴人以無紗窗即不能滿足現代都市基本居住需求為由，已
    難見其所述有何合理性可言。是上訴人有無於上開104天因
    被上訴人未裝設紗窗致受有所稱「系爭房屋使用價值」之損
    害，更有疑義。
　⒋上訴人僅提出計算式陳明其所受損害數額，未就其係受有何
    種損害，及如確實受有損害，其損害數額所憑依據等節舉證
    ，則上訴人於上訴時仍主張本件原告有逾期完工104天，其
    受有無法使用系爭房屋之損害110,396元應由工程款扣除等
    語，應屬無據。　　
　綜上，被上訴人起訴就系爭工程請求上訴人給付之工程款項
    於268,158元【計算式：292,743－4,260（併料）－6,940（吊
    車費用）－9,722（5FD1鋁窗）－3,663（5F-NPOIR鋁窗未施作
    部分）＝268,158】之範圍內，為有理由，應予准許，逾此範
    圍之請求，為無理由，應予駁回。
　末按給付有確定期限者，債務人自期限屆滿時起，負遲延責
    任。給付無確定期限者，債務人於債權人得請求給付時，經
    其催告而未為給付，自受催告時起，負遲延責任。其經債權
    人起訴而送達訴狀，或依督促程序送達支付命令，或為其他
    相類之行為者，與催告有同一之效力。民法第229條第1項、
    第2項定有明文。又遲延之債務，以支付金錢為標的者，債
    權人得請求依法定利率計算之遲延利息。但約定利率較高者
    ，仍從其約定利率。應付利息之債務，其利率未經約定，亦
    無法律可據者，週年利率為5%，民法第233條第1項、第203
    條亦有明文。本件被上訴人對上訴人之承攬報酬請求債權，
    本於驗收合格即得請求；依此，被上訴人於原審起訴請求上
    訴人應自起訴狀繕本送達之翌日即106年5月5日起至清償日
    止，按週年利率5%計算之法定遲延利息等語，未逾上開規定
    ，核無不合，應予准許。
七、綜上所述，被上訴人於原審起訴請求上訴人給付268,158元
    ，及自起訴狀繕本送達之翌日（即106年5月5日，參見原審
    卷㈠第31頁）起至清償日止，按週年利率5%計算之利息，自
    有理由，應予准許。原審判決上訴人應如數給付被上訴人，
    核無不合；上訴意旨指摘原判決不當，求予廢棄改判，為無
    理由，應駁回上訴。
八、本件事證已臻明確，兩造其餘之攻擊或防禦方法及所用之證
    據，經本院斟酌後，認為均不足以影響本判決之結果，爰不
    逐一論列，附此敘明。
據上論結，本件上訴為無理由，依民事訴訟法第436條之1第3項
、第449條第1項、第463條、第78條，判決如主文。
中　　華　　民　　國　　111 　年　　8 　　月　　29　　日
                  民事庭審判長法　官　徐世禎
　　　　　　　　　
                              法　官　王翠芬
　　　　　　　　　
 　　　　　　　　             法　官　李謀榮
以上正本係照原本作成。
本判決不得上訴。
中　　華　　民　　國　　111 　年　　8 　　月　　29　　日
                              書記官　顏培容